【裁判字號】    97,訴,1331
【裁判日期】    980730
【裁判案由】    損害賠償
【裁判全文】
臺灣板橋地方法院民事判決              97年度訴字第1331號
原      告  丁○○
訴訟代理人  林明正律師
複代理人    陳宏雯律師
            周志光律師
被      告  丙○○
            鼎泰不動產仲介經紀有限公司
法定代理人  乙○○
訴訟代理人  黃文政
上列當事人間請求損害賠償事件，經本院於民國98年7 月30日言
詞辯論終結，判決如下：
    主  文
被告丙○○應給付原告新台幣壹佰壹拾壹萬元，及自民國九十七
年七月三日起至清償日止按年息百分之五計算之利息。
原告其餘之訴駁回。
訴訟費用由被告丙○○負擔五分之三，其餘由原告負擔。
本判決第一項原告以新台幣貳拾貳萬元為被告丙○○供請保後，
得假執行。
原告其餘假執行之聲請駁回。
    事實及理由
一、本件被告未於言詞辯論期日到場，核無民事訴訟法第386 條
    各款所列情形，爰依原告聲請，由其一造辯論而為判決。
二、本件原告起訴主張：
  (一)緣原告於民國97年1 月19日經由被告鼎泰不動產仲介經紀有
    限公司（下稱鼎泰公司）仲介，以總價新台幣（下同）370
    萬元向被告丙○○購買如附表所所載之不動產（含頂樓增建
    部分），並已辦理所有權移轉登記完畢，詎原告就頂樓增建
    部分支出20萬6500元裝置新設施後，竟於同年5 月上旬收受
    台北縣政府違章拆除大隊於97年5 月2 日發文之北縣拆字第
    0970017420號函1 件，表示前開建物增建部分業經認定違章
    建築，並早於94年9 月27日即以北縣工拆字第0940027188號
    函通知被告丙○○，且將自97年5 月12日起執行拆除工作，
    茲因被告丙○○出售上開不動產予原告前，明確表示該建物
    增建部分未曾被拆除過，亦未接獲過拆除通知，且被告丙○
    ○在與鼎泰公司所簽訂「委託委銷契約書」之不動產標的現
    況說明書上亦明顯勾勒「增建物未曾被拆除或獲接過拆除通
    知」，是原告於收受上開拆除通知後，至感震驚，除再三請
    求拆除大隊暫緩拆除外，並函請被告丙○○出面協商解決，
    然被告丙○○竟置之不理。
  (二)按「乙方（即被告丙○○）在交屋前，收到相關單位對於前
    述違章建築部分（即頂樓增建部分）之查報或拆除通知時，
    甲方（即原告）及乙方同意按不動產鑑定公司就通知拆除之
    部分辦理鑑價，並依鑑價結果減少價金；但乙方在簽訂本契
    約前，即已收到前述之查報、拆除通知而未告知者，甲方除
    得依上述約定辦理鑑價減少價金外，並得解除本契約，並向
    乙方請求因此所受之損害」，兩造所簽約之不動產買賣契約
    書第2 條定有明文。本件不動產買賣契約之約訂期日係97年
    1 月19日，而被告丙○○早於94年9 月27日即已收受認定建
    物頂樓增建部分為違章建築將為拆除之通知，然被告丙○○
    竟蓄意隱匿，不為告知，原告自得請求被告丙○○賠償。而
    原告所購買建物之面積為85.80 平方公尺，陽台面積為5.28
    平方公尺，合計為91.08 平方公尺，約略為27.55 坪，依鄰
    近房屋平均價格計算，市值僅為250 萬元，然被告丙○○卻
    以370 萬元之價格出售該含頂樓增建部分之不動產予原告，
    價差120 萬元即為該頂樓增建部分之價格，是原告當能請求
    被告丙○○返還120 萬元價差部分，另台北縣政府之展延拆
    除頂樓增建部分乃係基於同意原告自行拆除，而拆除之費用
    經估價為40萬元，又前述花費20萬6500元於頂樓增建房屋1
    之新設電路、電熱器及氣密窗等新增設施亦將併為拆除，合
    計達60萬5600元之損害，被告丙○○自負有賠償之義務。另
    依被告丙○○回覆原告之函件所示，被告丙○○於委託被告
    鼎泰公司出售前開不動產時，即已明確告知被告鼎泰公司頂
    樓增建部分業經台北縣政府認定為違建，並已接獲拆除之通
    知，然被告鼎泰公司亦蓄意隱匿，未告知原告，致使原告遭
    受損害，是被告鼎泰公司就原告上開60萬5600元之損害，自
    負有連帶賠償之義務。
  (二)為此，依據買賣與仲介之法律關係，請求被告丙○○應給付
    原告180 萬6500元，及自起訴狀繕本送達翌日起至清償日止
    按年息5%計算之利息，其中60萬6500元及其利息部分，被告
    鼎泰公司應連帶給付，並陳明願供擔保請准宣告假執行。
二、被告則抗辯：
壹、被告丙○○部分：
  (一)被告丙○○於94年7 月間向邱金成購買系爭5 樓房屋，以及
    6 樓之加蓋部分，已居住了2 年多，均無事。被告購買系爭
    房屋後重新整修裝璜為5 間套房，按巿價每間套房平均約80
    萬元，總計為400 萬元。被告於97年1 月間賣給原告，價和
    為370 萬元，6 樓部分則加蓋不加價。原告向被告索取款項
    實不合理。
  (二)被告原告委託甲○○出售系爭房屋，甲○○原任職於東森房
    屋，97年1 月則轉到被告公司服務，被告曾告甲○○系爭房
    屋有報拆過，被告公司店長黃文正亦曾與被告商議價，並談
    到套房出租不好管理，而頂樓又加蓋，賣啦等語，被告並特
    別交待跟買方講清楚。
  (三)原告於系爭房屋過戶完成後，有做內部整修，6 樓加裝隔音
    窗，5 樓原有之瓦斯熱水氣改裝電熱器，用電量大太，會造
    成公共安全問題，所以，樓下住戶再報拆，被告並無過錯。
  (四)為此，請求駁回原告之訴及其假執行之聲請。
貳、被告鼎泰不動產仲介經紀有限公司則抗辯：
  (一)被告仲介之部分僅為系爭房屋之5 樓部分，原告頂樓被拆除
    部分之損害與被告無涉，原告之請求為無理由。
  (二)為此，請求駁回原告之訴及其假執行之聲請。
三、兩造不爭執之事實：
  (一)原告於97年1 月21日與被告鼎泰不動產仲介經紀有限公司簽
    訂不動產買賣斡旋、承諾契約書，居間仲介原告購買被告所
    有門牌號碼台北縣樹林巿保安街2 段293 號5 樓房屋及該房
    屋坐落之基地，成交總價為350 萬元，原告並支付受託人即
    被告鼎泰不動產仲介經紀有限公司斡旋金20萬元（詳本院卷
    第47頁）。
  (二)原告經被告鼎泰不動產仲介經紀有限公司之仲介，與被告丙
    ○○就系爭房地於97年1 月29日簽訂不動產買賣契約書（詳
    本院卷第10頁以下）。
  (三)被告丙○○於94年間即已收受台北縣政府94年9 月27日北府
    工拆字第0940027188號違章建築認定通知書。
四、本件爭點與本院判斷：
  (一)原告請求被告丙○○返還價差120 萬元部分：經查兩造於97
    年1 月29日簽訂不動產買賣契約書第2 條第2 項約定：「賣
    方在交屋前，收到相關單位對於前述違章建築部分（即頂樓
    增建部分）之查報或拆除通知書者，買賣雙方同意按不動產
    鑑定公司就通知拆除之部分辦理鑑價，並依鑑價結果減少價
    金；但賣方在簽訂本契約前，即已收到前述之查報、拆除通
    知而未告知者，買方除得依上述約定辦理鑑價減少價金外，
    亦得解除本契約並向賣方請求因此所受之損害。」（詳本院
    卷第10頁）。而台北縣政府於94年9 月27日即送達北縣工拆
    字第0940027188號違章建築認定通知書予被告（詳本院卷第
    78頁），被告於97年1 月29日簽訂系爭不動產買賣契約書前
    既已收到台北縣政府上開查報通知書，卻未告知原告，原告
    自得依上開約定請求被告按不動產鑑定公司就通知拆除部分
    辦理鑑價，並依鑑價結果請求減少價金。次查系爭不動原告
    主張被告以370 萬元之價格出售，經台灣省建築師公會按成
    交價370 萬元鑑定結果，產頂樓增建部分之價格約為111 萬
    元，有該會所出具之鑑定報告書1 件附於本院卷第121 頁足
    憑，則原告請求被告返還系爭不動產頂樓應減少之價金111
    萬元，核屬有據，應予准許，逾之請求，即屬無據，不應准
    許。
  (二)原告請求被告丙○○、鼎泰不動產仲介經紀有限公司連帶賠
    償頂樓增建之拆除與新增設施費用合計60萬6500元部分：經
    查台北縣政府於94年9 月27日固將北府工拆字第0940027188
    號違章建築認定通知書送達予被告，但上開違章建築認定通
    知書僅係將系爭不動產頂樓增建部分經勘查結果為實質違建
    ，以及係屬於D 類7 組之事實通知被告，其拆除順序按「台
    北縣違章建築優先次序」辦理，並未告知被告丙○○將定於
    97 年5月12日起執行拆除工作，有台北縣政府違章建築拆除
    大隊98年2 月19日北縣拆拆字第0980003850號復本院函1 件
    可證（附於本院卷第77頁）。次查系爭不動產頂樓增建部分
    固經台北縣政府認定係屬違章建築，但係因原告於購買系爭
    不動產後，於該址興建套房出租，影響該棟大樓生活品質及
    居住權益，遭民眾於97年3 月31日陳情，始排定於97年5 月
    12日起執行拆除，亦有台北縣政府違章建築拆除大隊上開第
    0980003850號函及台北縣政府人民陳情案件明細各1 件在卷
    足憑（詳本院卷第77、81頁），足見系爭不動產頂樓增建部
    分經台北縣政府違章建築拆除大隊排定於97年5 月12日拆除
    係因原告於購買後大興土地興建套房出租所致，而非係台北
    縣政府違章建築拆除大隊按原訂之排拆順序拆除，則原告此
    部分之損失乃係可歸責於己之因素而自行招致，與被告丙○
    ○有無將系爭不動產頂樓增建部分曾經查報為違章建築間欠
    缺相當之因果關係存在。是原告請求被告丙○○、鼎泰不動
    產仲介經紀有限公司連帶賠償頂樓拆除與新增設施之費用60
    萬6500元，為無理由，不應准許。
五、從而，原告依據買賣契約之法律關係，請求被告丙○○給付
    111 萬元，及自97年7 月3 日即起訴狀繕本送達翌日起至清
    償日止按年息百分之5 計算之利息，為有理由，應予准許，
    迄此之請求，即屬無據，應予駁回。原告陳明願供擔保請准
    宣告假執行，就其勝訴部分，核無不合，爰酌定相當之擔保
    金額，准許之。至於原告敗訴部分，其假執行之聲請亦失所
    附麗，應併予駁回。
六、結論：原告之訴為一部有理由，一部無理由，依民事訴訟法
    第385 條第1 項前段、第79條、第390 條第2 項，判決如主
    文。
中    華    民    國    98    年    7     月    30    日
                  民事第三庭    法  官  何君豪
以上正本係照原本作成。
如對本判決上訴，須於判決送達後20日內向本院提出上訴狀。
中    華    民    國    98    年    7     月    30    日
                                書記官  黃琴茜


司法院資訊處製作；財團法人民間司法改革基金會備份。
